【裁判字號】    88,易,4387
【裁判日期】    890907
【裁判案由】    業務侵占等
【裁判全文】
臺灣高雄地方法院刑事判決                        八十八年度易字第四三八七號
    公  訴  人  臺灣高雄地方法院檢察署檢察官
    被      告  甲○○
右列被告因業務侵占等案件，經檢察官提起公訴（八十八年度偵緝字第五０一號、八
十八年度偵字第一二二０九號），本院判決如左：
    主  文
甲○○連續意圖為自己不法之所有，而侵占對於業務上所持有之物，處有期徒刑柒月
，緩刑參年。
其餘被訴部分無罪。
    事  實
一、甲○○原係高雄市○○區○○街四二三號鴻臨有限公司（以下簡稱鴻臨公司）業
    務員，自民國八十七年七月十五日到職後，即負責送貨，並代公司向客戶收取貨
    款，為從事業務之人，因需錢甚急，竟意圖為自己不法之所有，並基於概括之犯
    意，自八十七年十二月間某日起至八十八年一月間某日止，連續將客戶宏昌皮箱
    行、全美、健誠皮飾等客戶收取之現金共三萬三千零八十七元貨款，變持有之意
    思為所有之意思予以侵占入己，挪為己用。嗣因甲○○積欠地下錢莊款項，致鴻
    臨公司提供予甲○○載貨所用之車牌號碼ＹＪ－七四九二號小貨車為錢莊開走，
    始發覺上情。
二、案經鴻臨公司訴請暨台灣彰化地方法院檢察署呈請台灣高等法院檢察署核轉台灣
    高雄地方法院檢察署檢察官偵查起訴。
    理  由
甲、有罪部分
  一、訊據被告甲○○對右揭事實坦承不諱，核與證人乙○○所指述之情節部分相符
      ，復有乙○○所提應收帳款明細表在卷可憑，事證明確，被告犯行洵堪認定。
  二、核被告所為，係犯刑法第三百三十六條第二項之業務侵占罪。被告先後多次犯
      行，時間緊接，所犯罪名相同，顯係基於概括犯意反覆實施，應依連續犯規定
      論以一罪，並依法加重其刑。爰審酌被告於任職期間，擔任收受貨款之業務，
      竟私下侵占入己，犯後坦認犯行，態度尚稱良好，所得財物亦僅三萬餘元等一
      切情狀，量處如主文所示之刑。末查被告前未曾受有期徒刑以上刑之宣告，有
      台灣高等法院被告全國前案紀錄表附卷可按，其經此偵審程序之教訓及罪刑之
      宣告，當知警惕，信無再犯之虞，本院認上開對其宣告之刑，以暫不執行為適
      當，爰併諭知緩刑三年，用啟自新。
  三、公訴意旨另謂：被告將客戶億來皮飾專賣店及新美皮件有限公司等持以支付貨
      款，分別簽發以萬泰商業銀行永樂分行為付款人、票號ＢＣ0000000號
      、金額新台幣（下同）一萬八千零四十元、發票日八十八年一月十日；及以華
      南商業銀行赤崁分行為付款人、票號ＨＢ0000000號、金額一萬四千三
      百元、發票日八十八年一月十二日之支票二紙，及其餘金額九千三百二十三元
      之支票（應收七萬四千七百五十元之貨款，扣除上開票號ＢＣ0000000
      、ＨＢ0000000號二紙支票及現金部分三萬三千零八十七元，餘均為支
      票），陸續予以侵吞，因認被告此部分所為涉犯刑法第三百三十六條第二項之
      業務侵占罪嫌云云。訊據被告堅決否認有此部分犯行，辯稱：伊沒有挪用支票
      ，票號ＢＣ0000000號、ＨＢ0000000號支票及其餘之支票伊確
      實有收取，但在未繳回公司就連同車子被地下錢莊的人開走，伊有通知客戶去
      止付等語。經查，被告所稱遭地下錢莊強行押走，並將ＹＪ－七四九二號小貨
      車開走等情，業據證人洪麗玲於偵查中證述在卷（見八十八年偵緝字第五０一
      號卷第二五頁），而證人乙○○亦於偵查中稱：「事發隔幾天，錢莊有打電話
      來說被告欠他一萬元」、「被告有叫他妹妹打電話給我說車子遭錢莊開走」等
      語（詳同上偵查卷第三六、三七頁），足認被告所稱支票連同車子被錢莊的人
      開走一節，尚堪採信。而上開票號ＢＣ0000000號、ＨＢ000000
      0號支票確實經止付，並由證人乙○○聲請公示催告等情，亦有證人丁○○提
      示該二紙支票因遭止付未獲兌現之陳述（詳台灣彰化地方法院檢察署八十八年
      度偵字第三九一四號卷第四、五頁），及聲請公示催告狀附於台灣高雄地方法
      院檢察署八十八年度偵字第九五五號卷）可證，被告所辯曾通知客戶止付等語
      ，亦堪採信。至證人丁○○雖證稱上開票號ＢＣ0000000號、ＨＢ00
      00000號二紙支票係被告執交予伊云云，然其證言為本院所不採〔理由詳
      如乙、無罪部分、三之（二）〕。綜上所述，依現有證據並不能證明被告甲○○有侵占票號ＢＣ0000000號、ＨＢ0000000號支票及其餘金額
      九千三百二十三元支票之行為，本應為無罪之認定，因公訴人認此部分與上開
      論罪部分具有連續犯之裁判上一罪關係，故本院不另為無罪之諭知，附此敘明
      。
乙、無罪部分：
  一、公訴意旨另以：被告甲○○於八十七年十二月間，利用其向客戶丙○○收取貨
      款機會，乘丙○○之妻陳吳玉敏未及注意之際，竊取抽屜內，以中國信託商業
      銀行三民分行為付款人、票號ＢＷ0000000號、金額四萬四千七百元、
      發票日八十七年十二月三十一日（檢察官誤載為二十一日）及金額二萬多元（
      實際金額、票號、發票日均不詳，均已填載完成）之支票二紙，因認被告甲○○涉有刑法第三百二十條第一項竊盜罪嫌。
  二、按犯罪事實應依證據認定之，無證據不得推定其犯罪事實。又不能證明被告犯
      罪者，應諭知無罪之判決，刑事訴訟法第一百五十四條、第三百零一條第一項
      前段分別定有明文；且認定不利於被告之事實，須依積極證據，苟積極證據不
      足為不利於被告事實之認定時，即應為有利於被告之認定，更不必有何有利之
      證據，亦經最高法院三十年上字第八一六號著有判例。
  三、公訴人認被告甲○○涉犯刑法第三百二十條第一項之竊盜罪名，無非以票號Ｂ
      Ｗ0000000號、金額四萬四千七百元之支票係由被告持交丁○○，經丁○○提示遭退票後始發現為被告取走；而金額二萬多元之支票，因被告將該紙
      支票作為充抵向客戶之收款，為乙○○取得，經對帳後發現有異，通知人丙○○始知悉等情，業經證人丁○○、乙○○證述在卷為其論據。訊據被告堅決否
      認有竊取上開二紙支票之行為，辯稱：伊根本不認識丁○○，票號ＢＷ000
      0000號、金額四萬四千七百元支票之背書亦非伊所書寫，該支票為何會在
      丁○○手中伊並不清楚等語。經查：
      （一）證人陳吳玉敏證稱：「當天的票是我發的，我以為未發的票五張是要給
            邱某（指乙○○）公司，所以把票都拿給被告帶回，之後邱某公司的老
            闆娘打電話來說有多拿一張票（二萬多元），後來被告拿回該張支票，
            我問他是否有再多一張票四萬多元給他，他說沒有，只有多一張給他。
            」；另證人乙○○則稱：「我太太有跟我說多一張票，當天被告拿票回
            公司我也在場，被告拿回四張票。」（詳本院八十九年二月二十二日審
            判筆錄），足認公訴人所指被告竊取之ＢＷ0000000號、金額四
            萬四千七百元支票及另紙金額二萬多元之支票，並非被告所竊，而係證
            人陳吳玉敏自己疏忽交與被告，且被告如竊取該二紙支票，又如何會將
            上開二萬多元之支票繳回公司？是被告並無竊取該二紙支票，殆可認定
            。
      （二）雖證人丁○○於八十八年二月九日警訊時證稱：因被告找伊投資生意，
            伊拿出十萬元供其投資，俟後伊反悔，找被告還錢時，被告即拿該支票
            （指票號ＢＷ0000000號、金額四萬四千七百元之支票）及萬泰
            商業銀行永樂分行為付款人、票號ＢＣ0000000號、金額一萬八
            千零四十元；及以華南商業銀行赤崁分行為付款人、票號ＨＢ0000
            000號、金額一萬四千三百元等之三紙支票給伊，惟經伊提示均遭掛
            失止付云云。然被告堅決否認認識證人丁○○，且該票號ＢＷ0000
            000號支票背面之「甲○○」背書，字體小而秀氣，與被告於偵訊後
            簽名及檢察官於八十八年五月二十七日命其書寫姓名十次之字體顯然不
            同，是被告辯稱該支票之背書非行所為，尚可採信。再者，證人丁○○
            又不能提出投資被告十萬元之證據，佐以上開三張支票之總額亦僅七萬
  七千零四十元，而被告所駕駛之小貨車又為地下錢莊之人強行開走等情
            觀之，當難僅憑證人丁○○之說詞遽認上開票號ＢＷ0000000號
            之支票係由被告執交丁○○。
      此外，復查無其他積極證據證明被告有竊取上開票號ＢＷ0000000號、
      金額四萬四千七百元之支票及另紙二萬多元支票，揆諸首揭法條規定及判例說
      明，自應為被告無罪之諭知。
據上論斷，應依刑事訴訟法第二百九十九條第一項前段、第三百零一條第一項，刑法
第五十六條、三百三十六條第二項、第七十四條第一款，罰金罰鍰提高標準條例第一
條前段，判決如主文。
中      華      民      國      八十九      年      九      月    七    日
                                  臺灣高雄地方法院刑事庭
                                      法  官    吳  宏  榮
右正本證明與原本無異。
如不服本判決，應於判決送達後十日內，向本院提出上訴狀。
                                      書記官    呂  怜  勳
中      華      民      國      八十九      年      九      月    七    日
附錄本案論罪科刑法條：
刑法第三百三十六條第二項
對於業務上所持有之物，犯前條第一項之罪者，處六月以上五年以下有期徒刑，得併
科三千元以下罰金。


司法院資訊處製作；財團法人民間司法改革基金會備份。
